臺灣彰化地方法院彰化簡易庭小額民事判決
110年度彰小字第620號
原      告  李志祥  
被      告  鄭至能  
上列當事人間請求損害賠償事件，本院於民國110年12月21日言
詞辯論終結，判決如下：
    主      文
原告之訴及假執行之聲請均駁回。
訴訟費用由原告負擔。
    事實及理由
一、本件被告經合法通知，未於最後一次言詞辯論期日到場，查
    無民事訴訟法第386條所列各款情形，爰依原告之聲請，由
    其一造辯論而為判決。
二、原告主張：被告知悉將自己個人證件資料提供他人申設第三
    方支付之虛擬帳戶使用，將可能成為不法詐欺集團收取他人
    受騙款項之用，竟仍不違背其本意，基於幫助詐欺之不確定
    犯意，於民國107年11月1日，在臺中市某不詳路旁，填具第
    三方支付合約書，並將國民身分證、全民健康保險卡影本交
    給不詳之人詐欺集團成員。嗣該詐欺集團成員意圖為自己不
    法之所有，基於詐欺取財之犯意聯絡，於108年1月18日下午
    1時30分許，透過FACEBOOK網站將原告加入LINE通訊軟體之
    投資群組，佯稱其為陳天宇老師，透過其投資新臺幣（下同
    ）10萬元，將可收益20萬元等語，原告因而信以為真，於10
    8年1月21日晚間9時53分許起，至同年1月25日凌晨1時13分
    許，以網路銀行，共計匯款9萬7,000元，至被告之虛擬帳戶
    內（此部分刑事部分已經本院以110年度金簡字第3號判決【
    下稱系爭刑案】確定；民事部分亦已經110年度彰小字第284
    號判決確定）。另於108年1月25日上午11時51分、11時52分
    、11時53分、下午7時14許，原告復依詐騙集團成員提供之
    繳費代碼以ibon繳費，共計繳費6萬7,200元至被告申請之虛
    擬帳戶內。爰依民法第184條第1項前段、第185條之規定提
    起本件訴訟等語。並聲明：（一）被告應給付原告6萬7,200
    元，及自起訴狀繕本送達翌日起至清償日止，按週年利率5%
    計算之利息。（二）願供擔保，請准宣告假執行。
三、被告則以：被告不認識原告，被告也是被害者，被告從來沒
    有收到任何錢。當時身分證件是提供給綽號「阿宏」（同音
    ）的人，當時被告向「阿宏」借款5,000元，其請被告將身
    分證借給他，交付時有告知不要亂用就好，對方也有答應，
    其後來有交還身分證，之後就沒有聯絡了。對系爭刑案認定
    之事實沒有意見等語置辯。並聲明：原告之訴駁回。
四、得心證之理由：
（一）原告主張其遭詐騙集團成員詐欺，於108年1月21日晚間9
      時53分許起，至同年1月25日凌晨1時13分許，以網路銀行
      ，共計匯款9萬7,000元，至鄭至能之虛擬帳戶內等情，業
      據其提出系爭刑案判決為證，並經本院調閱系爭刑案卷宗
      核閱無訛，且為被告所不爭執，此部分堪信為真實。復原
      告主張其受同詐騙集團成員詐欺，又依對方所提供之繳費
      代碼繳費6萬7,200元之事實，則提出補單列印服務繳費單
      （消費者留存）收據為證。被告雖就曾交出其身分證等個
      人證件此部分不爭執，惟以前詞置辯。是原告之請求是否
      有據，析述如下。
（二）按因故意或過失，不法侵害他人之權利者，負損害賠償責
      任。故意以背於善良風俗之方法，加損害於他人者亦同；
      數人共同不法侵害他人之權利者，連帶負損害賠償責任。
      不能知其中孰為加害人者亦同。造意人及幫助人，視為共
      同行為人，民法第184條第1項、第185條分別定有明文。
      又共同侵權行為之成立，必共同行為人均已具備侵權行為
      之要件，且以各行為人故意或過失不法之行為，均係所生
      損害之共同原因（即所謂行為關連共同）始克成立。而民
      法第185條第2項所稱之幫助人，係指於他人為侵權行為之
      際，幫助該他人使其易於遂行侵權行為者，幫助人對於幫
      助之行為須有故意或過失，且被害人所受之損害與幫助行
      為亦具有相當因果關係，始可視為共同行為人而須與行為
      人連帶負損害賠償責任（最高法院107年台上字第2436號
      判決意旨參照）。
（三）查原告依繳費代碼繳費之對象為訴外人「立誠電腦資訊有限公司」，而該繳費代碼是由訴外人「森銳數位科技股份有限公司」與「立誠電腦資訊有限公司」所成立之繳費代收服務合約所生等情，有統一客樂得服務股份有限公司提供之契客資料、立誠電腦資訊有限公司110年11月12日立商字第1101112001號函暨繳費代收服務合約等資料在卷可證。又被告未曾擔任「立誠電腦資訊有限公司」之董事、股東或經理人，亦有臺中市政府110年11月5日府授經登字第11007628360號函在卷可憑。是本件原告遭詐欺集團詐騙依繳費代碼所繳費匯入之對象，依卷內證據尚無法證明與被告有關，原告復未舉證證明被告有參與、分擔其餘詐欺款項之集團成員之犯行，或與其有犯意之聯絡，是被告應僅就其所提供之身分證件等個人資料造成之損害結果（即原告先前匯入被告申請虛擬帳戶之9萬7,000元），負共同侵權行為人責任（此部分已另案經本院以110年度彰小字第284號判決確定）。至被告雖於系爭刑案審理中為認罪之表示，惟其在系爭刑案遭訴之犯罪事實並不包括本件原告主張之侵權行為，此有系爭刑案判決在卷可稽。復原告未能提出具體之證明方法證明被告有何行為，致原告受詐騙集團成員詐騙而依繳費代碼繳費6萬7,200元受有損害，難認被告為使原告受有上開侵權行為損害之共同原因，自無所謂行為關連共同，亦無從與詐騙集團成員成立共同侵權行為。
（四）綜上所述，本件依原告所舉證據，尚無法證明被告為共同
      侵權行為人，則原告依前揭規定請求被告賠償6萬7,200元
      元，即非有理，不應准許。
五、綜上所述，原告依民法第184條第1項、第185條第1項規定，
    請求被告給付6萬7,200元，及自起訴狀繕本送達翌日起至清
    償日止，按年息5%計算之利息部分，為無理由，應予駁回；
    其假執行之聲請，即失所據，亦應併予駁回。
六、本件事證已臻明確，兩造其餘主張與攻擊防禦方法及所提證
    據，經審酌後認與判決之結果不生影響，爰不另一一論述，
    併此敘明。
七、訴訟費用負擔之依據：民事訴訟法第78條。　　
中　　華　　民　　國　　111 　年　　1 　　月　　4 　　日
                  臺灣彰化地方法院彰化簡易庭
                      法　官　李欣恩
以上正本係照原本作成。
如不服本判決，僅得以判決違背法令為理由提起上訴，並應於判
決送達後20日內，向本院提出上訴狀。（須按他造當事人之人數
附繕本）。如委任律師提起上訴者，應一併繳納上訴審裁判費。
中    華    民    國   110    年    1    月   4  日
                      書記官  姚志鴻